【裁判字號】    98,訴,437
【裁判日期】    980731
【裁判案由】    妨害自由
【裁判全文】
臺灣嘉義地方法院刑事判決               98年度訴字第437號
公  訴  人  臺灣嘉義地方法院檢察署檢察官
被      告  甲○○
上列被告因妨害自由案件，經檢察官提起公訴（98年度偵字第25
64號），被告於準備程序中就被訴事實為有罪之陳述，本院合議
庭裁定由受命法官改依簡式審判程序審理，判決如下：
    主  文
甲○○犯剝奪他人行動自由未遂罪，處有期徒刑拾月。
    犯 罪 事 實
一、甲○○於民國98年3月23日凌晨4時30分許，在嘉義市○○路
    與世賢路交岔路口處，見黃埱娟騎乘機車行經該處，因見其
    年輕貌美，乃起意尾隨，並以非其所有之口罩將所騎乘車牌
    號碼735─DUL號機車之車牌遮住，並騎乘該機車跟蹤黃埱娟
    返家。俟黃埱娟返抵住處並將機車停妥後，甲○○即驅前向
    黃埱娟攀談，陳稱：「我想要和妳作朋友，可以告訴我妳的
    電話嗎？」等語，經黃埱娟拒絕後，甲○○竟基於妨害自由
    之犯意，以手勾住黃埱娟之脖子，並摀住其嘴巴，往外拉扯
    ，黃埱娟奮力反抗並喊叫，雙方拉扯之間，黃埱娟因失去平
    衡跌倒於其住處旁之空地上，甲○○亦跌倒而鬆手，未達使
    黃埱娟行動自由受剝奪或處於顯著困難之狀態而未遂，又黃
    埱娟因與甲○○拉扯，受有右手挫傷、右頸多處線性挫傷及
    左側口腔黏膜擦傷等傷害。嗣黃埱娟之母親因聽聞喊叫聲，
    至外察看並報警處理，旋經警到場查獲而悉上情，並扣得前
    開口罩1只。
    理  由
壹、程序事項
    本件於準備程序進行中，被告甲○○就被訴事實為有罪之陳
    述，且所犯係死刑、無期徒刑、最輕本刑為3年以上有期徒
    刑以外之罪，經本院告知簡式審判程序之旨，並聽取檢察官
    及被告之意見後，依刑事訴訟法第273條之1第1項之規定，
    裁定進行簡式審判程序，復依刑事訴訟法第273條之2規定，
    不適用證據提示、交互詰問及傳聞法則有關證據能力限制等
    規定，先予敘明。
貳、實體事項
一、前揭犯罪事實，業據被告於警詢、偵查中及本院行準備程序
    及審理時坦承不諱（見偵查卷第12至13、19、34至35頁；本
    院卷第18至19、80、87頁），核與證人即告訴人黃埱娟、其
    母謝秀月於警詢及偵查中具結證述之情節相符（見嘉義市政
    府警察局第一分局嘉市警偵字第0980001063號卷，下稱警卷
    ，第8至10、16至18頁；偵查卷第27、28頁），又按刑法第
    302條第1項之非法剝奪他人行動自由罪，只須被害人之行動
    自由已受剝奪或處於顯著困難之狀態時，始為既遂，至於因
    該罪性質上須其行為持有相當之時間，本質上為繼續犯，故
    在剝奪行動自由之繼續期間，其犯罪仍為繼續，須在被害人
    回復其行動自由時，其犯罪行為始為終了（最高法院29年上
    字第2553號判例意旨參照），本件被告以手勾住告訴人脖子
    ，並摀住其嘴巴，以此強暴手段著手妨害自由之犯行，然告
    訴人仍大聲喊叫並試圖掙脫，於拉扯之間，被告與之均跌倒
    在地，被告即鬆手，時間短暫，旋因告訴人之母親出現，被
    告並未再為任何強暴、脅迫之舉動，即告訴人之行動自由尚
    未受到全然之剝奪或處於顯著困難之狀態，被告之犯行應屬
    未遂，要亦無疑。此外，復有衛生署嘉義醫院診斷證明書、
    搜索扣押筆錄、扣押物品目錄表、扣押物品收據、車籍查詢
    基本資料詳細畫面各1紙、現場照片12張等件附卷為佐（見
    警卷第22至32頁），並有扣案口罩1個存卷為憑，均堪為補
    強證據，足以擔保被告自白犯罪與事實相符。綜上所述，本
    件事證明確，被告上開犯行洵堪認定，應依法論科。
二、論罪科刑
(一)按刑法第302條之妨害自由罪，係妨害他人自由之概括括規
    定，故行為人具有一定之目的，以非法方法剝奪人之行動自
    由者，除法律別有處罰較重之規定（例如略誘及擄人勒贖等
    罪），應適用各該規定處斷外，如以使人行無義務之事，或
    妨害人行使權利為目的，而其強暴脅迫已達於剝奪人行動自
    由之程度，即祇成立本罪，不應再依同法第304條論處。誠
    以此項使人行無義務之事，或妨害人行使權利之低度行為，
    應為剝奪人之行動自由高度行為吸收，不能以其目的在使人
    行無義務之事，或妨害人行使權利，認係觸犯刑法第302條
    第1項及第304條第1項之2罪名，依同法第55條從一重處斷。
    且刑法第302條第1項之法定刑，既較第304條第1項為重，則
    以私行拘禁等方法妨害人自由，縱其目的使人行無義務之事
    ，或妨害人行使權利，仍應逕依第302條第1項論罪，並無適
    用第304條第1項之餘地。再者，刑法第302條第1項之剝奪他
    人行動自由罪，以私行拘禁或以其他非法方法，剝奪人之行
    動自由為要件，所謂非法方法，當包括強暴、脅迫、恐嚇等
    足以剝奪他人行動自由之情事在內，原即強暴、脅迫為構成
    要件，其因而致普通傷害，乃強暴、脅迫當然之結果，除另
    有傷害故意外，仍祇成立該條項之罪，無同法第277條第1項
    之適用（最高法院87年度臺上字第2337號判決意旨參照），
    是核被告所為，係犯刑法第302條第3項、第1項之妨害自由
    未遂罪，其使告訴人行無義務之事之低度行為，應為非法剝
    奪其行動自由之高度行為所吸收，不另論刑法第304條之罪
    。又被告於以強暴方式剝奪告訴人行動自由之際，拉扯之間
    造成告訴人受有前揭傷害，乃強暴之當然結果，亦不另論傷
    害罪。被告以強暴方式著手於妨害告訴人行動自由，尚未達
    使告訴人行動自由受剝奪或顯然困難之狀態，即已著手犯罪
    行為之實行而不遂，為未遂犯，依刑法第25條第2項規定按
    既遂犯之刑減輕之。
(二)爰審酌被告高中肄業之智識程度，正值青壯，卻於凌晨天未
    亮之際，對夜歸女子為本件犯行，其動機已屬可議，且造成
    告訴人身心受到巨大之驚恐壓力，另被告多次於本院審理時
    與告訴人洽談賠償未果，迄未與告訴人達成賠償之和解，兼
    衡其犯後坦承犯行，前無構成累犯刑事案件紀錄之素行，此
    有臺灣高等法院被告前案紀錄表1份在卷可稽，本件犯行之
    手段、方式，被告自承與父、母親、姐同住、擔任PUB服務
    生工作之家庭、經濟狀況等一切情狀，量處如主文所示之刑
    ，以示懲儆。另扣案之口罩1只，非被告所有，業據其供述
    在卷（見本院卷第88頁），亦非違禁物，不予宣告沒收。
據上論斷，應依刑事訴訟法第273條之1第1項、第299條第1項前
段、刑法第302條第3項、第1項、第25條第2項，刑法施行法第1
條之1第1項、第2項前段，判決如主文。
本案經檢察官陳昱奉到庭執行職務
中    華    民    國    98    年     7    月    31    日
                  刑事第二庭    法  官  林青怡
以上正本證明與原本無異。
如不服本判決應於收受判決後10日內向本院提出上訴書狀，並應
敘述具體理由；其未敘述上訴理由者，應於上訴期間屆滿後20日
內向本院補提理由書（均須按他造當事人之人數附繕本）「切勿
逕送上級法院」。告訴人或被害人如對於本判決不服者，應具備
理由請求檢察官上訴，其上訴期間之計算係以檢察官收受判決正
本之日期為準。
中    華    民    國    98    年     7    月    31    日
                                書記官  李佳惠
附錄本案論罪科刑法條
刑法第302條
私行拘禁或以其他非法方法，剝奪人之行動自由者，處5年以下
有期徒刑、拘役或3百元以下罰金。
因而致人於死者，處無期徒刑或7年以上有期徒刑，致重傷者，
處3年以上10年以下有期徒刑。
第 1 項之未遂犯罰之。


司法院資訊處製作；財團法人民間司法改革基金會備份。
